【裁判字號】    97,抗,526
【裁判日期】    971127
【裁判案由】    停止強制執行
【裁判全文】
臺灣高等法院臺中分院民事裁定  97年度抗字第526號
抗告人  甲○○○
相對人  乙○○
抗告人甲○○○因與相對人乙○○間停止強制執行事件，對於中
華民國97年10月8日臺灣苗栗地方法院97年度聲字第367號裁定提
起抗告，本院裁定如下：
    主  文
抗告駁回。
抗告程序費用由抗告人負擔。
    理  由
一、本件抗告意旨略以：
（一）相對人乙○○，由黃興宗代理在97年度訴字第238號提起
      告訴，要抗告人塗銷抵押權登記，在民國（下同）97年8
      月12日下午2時40分出庭，代理人黃宗興向審判長陳述找
      不到抗告人償還借款，相對人講話不實，抗告人因跌倒傷
      到脊椎無法行動在87年才搬離戶籍所在地，而且十幾年來
      戶籍所在地不變。
（二）相對人等償還借款的日期為84年1月23日，在償還借款的
      日期，相對人等避不見面，也不願意接電話，抗告人曾到
      相對人等居住所地也找不到人，相對人等在84年1月23日
      應償借款日至抗告人87年搬離戶籍所在地的時間共長達三
      年多的時間，相對人等從未出現，更何談要償還借款。
（三）抗告人雖然搬離戶籍所在地，但戶籍地址沒變，祖先牌位
      還在戶籍地址，晚輩時常回去祭拜祖先，也未曾聽晚輩提
      起相對人等要償還借款的事情。
（四）因抗告人年事已高，又無能力找到相對人等，抗告人才聲
      請拍賣抵押物裁定，相對人接到拍賣抵押物裁定後，於民
      國97年6月21日下午3時約相對人見面並只願意償還相對人
      本金新台幣（下同）50萬元。
（五）查抗告人聲請拍賣抵押物裁定並無聲請利息，因在抵押權
      設定契約書上抗告人與相對人等並無約定利息，但抗告人
      與相對人有約定清償日期為84年1月23日，如相對人等在
      84年1月23日不償還50萬元，才發生違約金，逾期違約金
      20萬元正另加按本金每百元每日壹角計算之違約金至清償
      日止，違約金也經相對人等同意並簽名蓋章並送竹南地政
      事務所登記在案，（抗告人已提出抵押權設定契約書等）
      ，抗告人只依抵押權設定契約書聲請抗告人與相對人的約
      定事項，聲請償還本金及違約金，抗告人並無違法及違反
      約定。
（六）經查：本件借款抵押權設定之土地坐落於後龍鎮○○段、
      地號845，土地的公告現值共175163元，而且相對人等名
      下有多筆土地並無貸款，相對人等又有薪資收入並非無能
      力償還債務。
（七）相對人在97年度訴字第238號塗銷抵押權登記，在97年9月
      16日出庭時，在本院撤回告訴，查本件抵押權約定清償日
      期為84年1月23日相對人與抗告人在抵押權設定契約書上
      的約定，相對人已發生違約，且抗告人並無提出聲請利息
      ，只聲請違約金。相對人從84年1月23日約定應償還借款
      至今已隔近14年之久。相對人應清償本金500000元＋抵押
      權設定契約書上約定的違約金200000元＋抵押權設定契約
      書上約定的違約金（另加按本金每百元每日壹角計算之違
      約金至清償日止），違約金也經相對人在抵押權設定契約
      書上簽名蓋章，抗告人暫時計算到97年7月8日。請求廢棄
      原法院97年度聲字第367號准予提存擔保金後，停止強制
      執行程序之裁定。
二、原法院裁定略以：
    本件相對人即債務人以其已清償借款向原法院提起異議之訴
    為理由，聲請裁定停止原法院97年度執字第11505號執行事
    件之強制執行程序，經原法院依職權調取97年度訴字第358
    號相關卷證審究後，認相對人之聲請為有理由，經原法院裁
    定准許聲請人即相對人供擔保19,000元得暫時停止強制執行。
三、按有回復原狀之聲請，或提起再審或異議之訴，或對於和解
    為繼續審判之請求，或提起宣告調解無效之訴、撤銷調解之
    訴，或對於許可強制執行之裁定提起抗告時，法院因必要情
    形或依聲請定相當並確實之擔保，得為停止強制執行之裁定
    。強制執行法第18條第2項定有明文。因之；當事人提起異
    議之訴，在該異議之訴確定前，法院如認有必要，得依職權
    為停止執行之裁定；其在當事人願供擔保，聲請停止強制執
    行時，法院亦非不得依其聲請，定相當並確實之擔保，為停
    止強制執行之裁定。至該異議之訴實體上有無理由，則非法
    院於裁定停止強制執行時應予審酌之事項（最高法院93年度
    台抗字第723號裁判參照）。
四、經查：本件相對人以抗告人對其所據以為強制執行之抵押擔
    保之債權55萬元，業於97年7月7日以合作金庫銀行、票號AZ
    0000000號支票乙紙清償而消滅，相對人並已向原法院提起
    債務人異議之訴（97年度訴字第358號）為由，聲請裁定停
    止原法院97年度執字第11505號執行事件之強制執行程序。
    經原法院調取各該卷宗核閱無誤後，認相對人以其已提起異
    議之訴為由，聲請裁定停止執行，核屬有據，並依強制執行
    法第18條第2項規定，酌定供擔保金額，裁定停止該97年度
    執字第11505號執行事件之強制執行程序，作為抗告人因相
    對人提起該債務人異議之訴，因而停止執行，致未能即時受
    償之損害額，而准許上開強制執行程序，於原法院97年度訴
    字第358號債務人異議之訴事件終結前，應暫予停止，於法
    並無不合。復查：本件抗告意旨以：本件抵押權約定清償日
    期為84年1月23日相對人與抗告人在抵押權設定契約書上的
    約定，相對人在償還借款的日期避不見面已發生違約，相對
    人應清償本金500000元＋抵押權設定契約書上約定的違約金
    200000元＋抵押權設定契約書上約定的違約金（另加按本金
    每百元每日壹角計算之違約金至清償日止），違約金也經相
    對人在抵押權設定契約書上簽名蓋章，抗告人暫時計算到97
    年7月8日，意即相對人尚未就其所欠債務清償云云，然此為
    實體權利爭執事項，應在相對人所提起債務人異議之訴中予
    以認定，非本件強制執行程序所得斟酌，是其抗告，為無理
    由，應予駁回。抗告意旨指摘原裁定不當，求為廢棄為無理
    由，其抗告應予駁回。
五、據上論結，本件抗告為無理由，依強制執行法第30條之1、
    民事訴訟法第495條之1第1項、第449條第1項、第95條、第
    78條，裁定如主文。
中    華    民    國    97    年    11    月    27    日
                  民事第二庭    審判長法  官  邱森樟
                                      法  官  謝說容
                                      法  官  蔡秉宸
以上正本係照原本作成。
不得再抗告。
                                      書記官  洪麗華
中    華    民    國    97    年    11    月    28    日
                                                      Ａ


司法院資訊處製作；財團法人民間司法改革基金會備份。
